【裁判字號】    98,訴,244
【裁判日期】    980227
【裁判案由】    毒品危害防制條例
【裁判全文】
臺灣板橋地方法院刑事判決               98年度訴字第244號
公  訴  人  臺灣板橋地方法院檢察署檢察官
被      告  甲○○
上列被告因毒品危害防制條例案件，經檢察官提起公訴（97年度
毒偵字第9456號），經被告於準備程序中就起訴事實為有罪之陳
述，經告知簡式審判程序之旨，並聽取當事人之意見後，經合議
庭裁定由受命法官獨任行簡式審判程序，本院判決如下：
    主    文
甲○○施用第一級毒品，累犯，處有期徒刑柒月。扣案海洛因（
淨重肆點參陸公克）、含海洛因殘渣之注射針筒壹支均沒收銷燬
之，包裝袋肆拾玖個、注射針筒壹支均沒收。
    事    實
一、甲○○於民國92年間因施用毒品案件，經本院以92年度毒聲
    字第2627號裁定送觀察、勒戒後，認無繼續施用毒品傾向，
    於92年9 月15日執行完畢，並由臺灣板橋地方法院檢察署檢
    察官以92年度毒偵字第2758號為不起訴處分確定。於95年間
    因施用毒品案件，經本院以95年度訴字第1191號判處有期徒
    刑7 月，經臺灣高等法院以95年度上訴字第3158號判決撤銷
    原判決，改判處有期徒刑8 月確定，後經減刑為有期徒刑4
    月，於96年7 月16日執行完畢。詎仍不知警惕，基於施用第
    1 級毒品海洛因之犯意，於97年11月24日晚上7 、8 時許，
    在其位於臺北縣蘆洲市○○路237 號3 樓住處，以注射方式
    施用第1 級毒品海洛因1 次。嗣於同年月25日晚間10時20分
    許，於上址為警查獲，並扣得預備供其施用之第1 級毒品海
    洛因（淨重4.36公克）、其所有裝盛前開海洛因以供日後施
    用之包裝袋49個、其所有供其施用海洛因所用之含海洛因殘
    渣之注射針筒1 支、其所有供其日後施用海洛因所用之注射
    針筒1 支，而查知上情。
二、案經臺北縣政府警察局三重分局報告臺灣板橋地方法院檢察
    署檢察官偵查起訴。
    理    由
一、本件被告所犯係死刑、無期徒刑、最輕本刑為3 年以上有期
    徒刑以外之罪，其於準備程序中就被訴事實為有罪之陳述，
    經法官告知簡式審判程序之旨，並聽取公訴人、被告之意見
    後，依刑事訴訟法第273 條之1 第1 項規定，經本院合議庭
    裁定，由受命法官獨任進行簡式審判程序審理，核先敘明。
二、被告甲○○於警詢、檢察官偵查中及本院審理時對前揭犯罪
    事實坦承不諱，又被告於97年11月25日為警採集之尿液，經
    送臺灣檢驗科技股份有限公司檢驗結果，呈鴉片類（嗎啡、
    可待因）陽性反應一情，有臺北縣政府警察局三重分局查獲
    毒品案件被移送者姓名、代碼對照表、臺灣檢驗科技股份有
    限公司濫用藥物尿液檢驗報告各1 份在卷可佐，足認被告前
    開自白與事實相符，堪信為真。又毒品危害防制條例於民國
    92 年7月9 日修正公布，自93年1 月9 日施行，刪除2 犯及
    3 犯之規定，一改修法前繁雜之處遇程序，並認施用毒品者
    係屬病患性犯人，以觀察、勒戒戒除其身癮，並以強制戒治
    去除其心癮。其中第20條、第23條將施用毒品之刑事處遇程
    序，區分為「初犯」及「5 年內再犯」、「5 年後再犯」。
    依其立法理由之說明：「初犯」，經觀察、勒戒或強制戒治
    後，應為不起訴處分或不付審理之裁定；經觀察、勒戒或強
    制戒治執行完畢釋放後，「5 年內再犯」者，因其再犯率甚
    高，原實施之觀察、勒戒及強制戒治既已無法收其實效，爰
    依法追訴或裁定交付審理。至於經觀察、勒戒或強制戒治執
    行完畢釋放後，「5 年後再犯」者，前所實施之觀察、勒戒
    或強制戒治已足以遮斷其施用毒品之毒癮，為期自新及協助
    其斷除毒癮，仍適用「初犯」規定，先經觀察、勒戒或強制
    戒治之程序。從而依該次修正後之規定，僅限於「初犯」及
    「5 年後再犯」2 種情形，始應先經觀察、勒戒或強制戒治
    程序。倘被告於5 年內已再犯，經依法追訴處罰，縱其第3
    次（或第3 次以上）再度施用毒品之時間，在初犯或前次再
    犯經觀察、勒戒或強制戒治執行完畢釋放五年以後，已不合
    於「五年後再犯」之規定，且因已於「5 年內再犯」，顯見
    其再犯率甚高，原實施觀察、勒戒或強制戒治，已無法收其
    實效，即應依該條例第10條處罰。至於第3 次（或第3 次以
    上）施用毒品之時間，是否宜有期間限制？以多久為適宜？
    則分屬刑事政策、專門醫學之範圍，非審判機關所能決定，
    有待循立法途徑解決（參最高法院95年5 月9 日95年度第7
    次刑事庭會議決議）。查被告於92年間因施用毒品案件，經
    本院以92年度毒聲字第2627號裁定送觀察、勒戒後，認無繼
    續施用毒品傾向，於92年9 月15日執行完畢，並由臺灣板橋
    地方法院檢察署檢察官以92年度毒偵字第2758號為不起訴處
    分確定。於95年間因施用毒品案件，經本院以96年度訴字第
    1191號判處有期徒刑7 月，後經臺灣高等法院以95年度上訴
    字第3158號判決撤銷原判決，改判處有期徒刑8 月確定，後
    經減刑為有期徒刑4 月，於96年7 月16日執行完畢等情，有
    臺灣高等法院被告前案紀錄表1 份在卷可憑，被告前既曾因
    施用毒品案件經觀察勒戒執行完畢，復於觀察勒戒執行完畢
    釋放後5 年內，再犯施用毒品案件，並經依法追訴處罰，復
    於本件所認之97年11 月24 日又犯施用第1 級毒品罪，即非
    屬毒品危害防制條例第20條第3 項所規定之「5 年後再犯」
    之情形，自應依法訴追。本件事證明確，被告犯行洵堪認定
    ，自應依法論。
三、按海洛因為毒品危害防制條例第2 條第2 項第1 款所定之第
    1 級毒品，是核被告所為，係犯毒品危害防制條例第10條第
    1 項之施用第1 級毒品罪。被告因施用而持有第1 級毒品海
    洛因之低度行為，為施用行為所吸收，係不罰之前行為，不
    另論罪。再被告有如事實欄所示之論罪科刑及執行完畢情形
    ，有臺灣高等法院被告前案紀錄表1 份附卷可稽，其於徒刑
    執行完畢後，5 年以內再故意犯本件有期徒刑以上之罪，為
    累犯，應依刑法第47條第1 項之規定加重其刑。爰審酌被告
    前因施用毒品案件，業經觀察、勒戒及論罪科刑，仍未能戒
    除施用毒品惡習，再犯本件施用毒品犯行，顯見其意志不堅
    ，委無足取，併衡其犯罪動機、目的、所犯施用毒品犯行究
    為自戕行為，及被告犯罪後坦承犯行，態度尚可等一切情狀
    ，量處如主文所示之刑。扣案海洛因（淨重4.36公克）屬第
    1 級毒品，及含海洛因殘渣之注射針筒1 支，因有海洛因黏
    附其上而無法析離，且係被告所有用以施用海洛因所用之物
    ，業據被告自承在卷，均應依毒品危害防制條例第18條第1
    項前段沒收銷燬之。另裝盛前開海洛因之包裝袋49個，可與
    其內毒品海洛因分別秤重（有法務部調查局濫用藥物實驗室
    97 年12 月26日調科壹字第09723045650 號鑑定書1 份在卷
    可參），即無難以析離而無法個別宣告沒收之情事（參最高
    法院92年度臺上字第6911號判決意旨），而前開包裝袋為被
    告所有，供其裝盛海洛因以避免裸露、逸出及潮濕並便於被
    告日後施用海洛因之用，及扣案另支注射針筒，亦為被告所
    有，供其日後施打第1 級毒品海洛因所用等情，業經被告供
    承在卷，前開之物均屬犯罪預備之物，均應依刑法第38條1
    項第2 款宣告沒收。
據上論斷，應依刑事訴訟法第273 條之1 第1 項、第299 條第1
項前段，毒品危害防制條例第10條第1 項、第18條第1 項前段，
刑法第11條前段、第47條第1 項，第38條第1 項第2 款，判決如
主文。
本案經檢察官鄭潔如到庭執行職務。
中    華    民    國    98    年    2     月    27    日
                      刑事第十五庭  法  官  何燕蓉
此正本與原本無異。
如不服本判決，應於判決送達後十日內敘明上訴理由，向本院提
出上訴狀（應附繕本），上訴於臺灣高等法院。
                                    書記官  李崇文
中    華    民    國    98    年    3     月    4     日
附錄本案論罪科刑法條全文：
毒品危害防制條例第10條
施用第一級毒品者，處 6 月以上 5 年以下有期徒刑。
施用第二級毒品者，處 3 年以下有期徒刑。


司法院資訊處製作；財團法人民間司法改革基金會備份。
